【裁判字號】    99,台上,6203
【裁判日期】    991007
【裁判案由】    違反毒品危害防制條例
【裁判全文】
最高法院刑事判決            九十九年度台上字第六二０三號
上  訴  人  甲○○
            乙○○
上 列一 人
選任辯護人  葉武侯律師
上  訴  人  丙○○  男民國○○年○月○○日生
                    身分證統一編號：Ｚ000000000
                    住台灣省屏東縣長治鄉○○村○○路570
                    號
                    居高雄市○○區○○路195號13樓
選任辯護人  施旭錦律師
上列上訴人等因違反毒品危害防制條例案件，不服台灣高等法院
高雄分院中華民國九十七年十二月十一日第二審判決（九十七年
度上訴字第一六四五號，起訴案號：台灣屏東地方法院檢察署九
十六年度偵字第五八九七、六五五八、七三九三號），提起上訴
，本院判決如下：
    主  文
上訴駁回。
    理  由
按刑事訴訟法第三百七十七條規定，上訴於第三審法院，非以判
決違背法令為理由，不得為之。是提起第三審上訴，應以原判決
違背法令為理由，係屬法定要件。如果上訴理由書狀並未依據卷
內訴訟資料，具體指摘原判決不適用何種法則或如何適用不當，
或所指摘原判決違法情事，顯與法律規定得為第三審上訴理由之
違法情形，不相適合時，均應認其上訴為不合法律上之程式，予
以駁回。本件原判決維持第一審論處上訴人甲○○製造第二級毒
品既遂及共同製造第二級毒品未遂罪刑（均量處有期徒刑）；上
訴人乙○○共同製造第二級毒品未遂罪刑（量處有期徒刑）；上
訴人丙○○幫助製造第二級毒品未遂罪刑（量處有期徒刑）之判
決，駁回上訴人等在第二審之上訴，已詳述所憑之證據及其認定
之理由；對於甲○○辯稱未為製毒（甲基安非他命）既遂犯行，
係將房屋分租予「辛國寶」，不知其人從事製毒云云；乙○○辯
以僅幫助製造毒品云云；丙○○辯稱：不知甲○○在製造毒品，
僅在不知情下幫忙載運物品云云，均不足採信，亦依調查所得證
據詳予指駁、說明。從形式上觀察，無足以影響判決結果之違法
情形存在。甲○○上訴意旨略稱：其遭「辛國寶」等人威脅要其
扛全部刑責；麻黃素（鹼）乃製毒先驅材料，檢驗報告含該成分
，未轉成毒品，請從輕量刑等語。乙○○則略謂：(一)、依法務部
調查局鑑定結果，本案扣押物所遺乃製造甲基安非他命之先驅原
料甲基麻黃鹼，未發現含有甲基安非他命、（假）麻黃鹼及中間
產物氯（假）麻黃鹼等成分殘留，甲○○之製毒方法顯無法製成
甲基安非他命，所為屬不能犯，乙○○依法不罰。(二)、原判決關
於其交付甲○○製毒原料「麻黃素」之來源，究係向綽號「源仔
」拿取，抑或其以新台幣（下同）十萬元或四萬元購得等情，其
事實之認定與理由說明有前後矛盾之違法；其無製毒技術，原判
決竟論處其較重於甲○○之刑度，有違比例原則等語。丙○○則
略以：原判決未說明因綽號「小白」者曾為其承擔地下錢莊債務
，乃同意將其屏東縣長治鄉○○村○○路住處一樓房間借予甲○
○居住，其憑以認定之證據，有理由不備之違法；依原判決所引
其及甲○○之供詞，其不知情所搬運器具為製毒器具，亦不知甲
○○要製毒。原判決認定其知情而為，有認定事實不適用證據之
違法等語。惟查：(一)、犯罪事實之認定，證據之取捨及其證明力
如何，乃事實審法院自由判斷之職權，如其取捨不違背經驗法則
與論理法則，即不得指為違法，而據為上訴第三審之理由。原判
決已敘明依憑上訴人等供承全部或部分犯罪事實之供述，如何與
證人林天松、同案被告甲○○、乙○○、丙○○之證詞互核相符
，復斟酌卷附相關毒品、指紋鑑定（鑑驗）書、搜索扣押筆錄、
扣押物品目錄表、現場勘察相片、勘察報告，暨扣案毒品成品、
半成品、製毒原料、器具等證據資料，參互勾稽判斷，認定扣案
原料及器具，已符合製造甲基安非他命各階段製程之所需，甲○
○製造行為已達既遂程度；甲○○及乙○○之製程未獲致甲基安
非他命成分殘留，屬未遂犯；丙○○基於幫助犯意參與犯罪等情
之理由稽詳，所為論斷與經驗及論理法則俱屬無違，論以製造第
二級毒品既遂、未遂及幫助等罪，無適用法則不當之違誤。原判
決既已說明依憑甲○○供承有製造毒品未遂及乙○○於第一審等
供詞，甲○○、乙○○及綽號「源仔」者基於製造第二級毒品甲
基安非他命之犯意聯絡，由乙○○前往高雄市愛河附近向「源仔
」拿取製毒原料「麻黃素」供甲○○製毒使用之理由，所為已該
當製造第二級毒品之構成要件，雖未就乙○○於法務部調查局高
雄市調查處（下稱調查局）另供稱該原料係以十萬元或四萬元購
得部分加以取捨，乃取捨證據之當然結果，無理由矛盾之違法。
再丙○○於調查局已供明因綽號「小白」者曾為其承擔地下錢莊
債務，乃同意將其屏東縣長治鄉○○村○○路住處一樓房間借予
甲○○居住等旨（見調查筆錄卷第四三頁背面、第四四頁），原
判決理由縱有漏載，無礙丙○○有幫助製造毒品未遂犯罪事實之
認定，該項疏漏，要與判決本旨不生影響，不得據為第三審上訴
之合法理由。(二)、量刑輕重，係屬事實審法院得依職權自由裁量
之事項，苟已以行為人之責任為基礎，並審酌刑法第五十七條各
款所列情狀而未逾越法定刑度，即不得遽指為違法。甲○○、乙
○○所論處之罪，為法定本刑屬無期徒刑或有七年以上有期徒刑
，並得併科新台幣七百萬元以下罰金之罪，原判決已於理由內敘
明第一審如何依刑法第五十七條之規定審酌該二人於犯後坦承犯
行與否之態度、及其他犯罪之一切情狀，而分別於法定刑內量處
適當之刑，既未逾越法定刑度，又未濫用權限，不能指為違法。
此外，上訴意旨，就原審依職權採證認事之適法行使，或就原判
決已說明事項，專憑己見，泛指為違法，且為單純事實之爭執，
或與判決本旨無關之枝節問題為事實之爭辯，俱非適法之第三審
上訴理由。依前揭說明，應認其等之上訴不合法律上之程式，均
予以駁回。
據上論結，應依刑事訴訟法第三百九十五條前段，判決如主文。
中    華    民    國  九十九  年    十    月    七    日
                      最高法院刑事第十一庭
                          審判長法官  石  木  欽
                                法官  洪  佳  濱
                                法官  韓  金  秀
                                法官  段  景  榕
                                法官  周  煙  平
本件正本證明與原本無異
                                      書  記  官
中    華    民    國  九十九  年    十    月   十二   日
                                                      Ｑ

司法院資訊處製作；財團法人民間司法改革基金會備份。
